臺灣臺東地方法院刑事判決　　　　　　　　96年度訴字第79號
公　訴　人　臺灣臺東地方法院檢察署檢察官
被　　　告　戊○○
指定辯護人　本院公設辯護人甲○○
上列被告因違反槍砲彈藥刀械管制條例等案件，經檢察官提起公
訴（95年度偵字第1837、1838號），本院判決如下：
    主  文
戊○○未經許可，持有可發射子彈具有殺傷力之改造手槍，處有
期徒刑壹年捌月，併科罰金新臺幣參萬元，罰金如易服勞役，以
新臺幣參仟元折算壹日，扣案之改造手槍壹支（含彈匣壹個，槍
枝管制編號：0000000000號）及改造子彈參顆均沒收
；又服用酒類，不能安全駕駛動力交通工具而駕駛，處有期徒刑
貳月，減為有期徒刑壹月；又駕駛動力交通工具肇事，致人受傷
而逃逸，處有期徒刑陸月，減為有期徒刑參月；又以加害生命、
身體之事，恐嚇他人致生危害於安全，處有期徒刑肆月，減為有
期徒刑貳月，扣案鋁製球棒壹支沒收；應執行有期徒刑貳年，併
科罰金新臺幣參萬元，罰金如易服勞役，以新臺幣參仟元折算壹
日，緩刑伍年，扣案之改造手槍壹支（含彈匣壹個，槍枝管制編
號：0000000000號）、改造子彈參顆及鋁製球棒壹支
均沒收。
    事  實
一、戊○○明知未經中央主管機關許可，不得持有具有殺傷力之
    槍、彈，竟於民國95年6 月間某日，在臺東縣臺東市○○○○道之安全島上，拾獲遭人棄置、可發射子彈具殺傷力之仿
    WALTHER廠PPK/S型半自動改造手槍1支（含彈匣1個）、改造
    子彈4顆及已擊發之空彈殼1顆後，逕將之置放於其所有車牌
    號碼K3-5799號自小客車上置物箱內而持有之。
二、戊○○於95年7月18日晚上10時許，在臺東縣臺東市○○路○
    段「三姐檳榔攤」飲用啤酒5 瓶後，已達反應較慢、感覺減
    低並影響駕駛而不能安全駕駛動力交通工具之狀態後，仍於
    次日（即19日）凌晨3 時許，駕駛上開自小客車，沿臺東縣
    臺東市○○路由南向北行駛，欲返回其臺東縣臺東市○○街
    111巷2號住處，置路上不特定行人及車輛安全於不顧。其後
    於同日凌晨3時許，駕駛上開車輛，行經臺東縣中華路1段87
    7 號前時，因不勝酒力精神無法集中，疏未注意，而追撞前
    方同向由丁○○騎乘、載同其妻陳美美之車牌號碼GN2-577
    號重機車，致丁○○人車倒地，因而受有右膝蓋挫傷之傷害
    （此所涉過失傷害犯行部分，未據丁○○告訴），詎戊○○
    於駕駛上開自小客車肇事後，明知汽車駕駛人駕駛汽車肇事
    致人受傷或死亡，應即採取救護或其他必要之措施，不得駛
    離，竟於擦撞丁○○騎乘之機車，致人車倒地受傷後，仍未
    停車而逕行駕車駛離逃逸。嗣於同日凌晨3 時10分許，戊○○駕車行經先前工作之臺東縣臺東市○○路○ 段839 號「春
    季咖啡館」，遂改前往「春季咖啡館」欲找以前同事陳思傑
    聊天，在「春季咖啡館」外，戊○○因與以前同事乙○○發
    生口角爭執，戊○○心有未甘，竟基於恐嚇之犯意，旋至其
    自小客車內，取出上開改造槍、彈及其所有之鋁製球棒1 支
    ，右手持上開鋁製球棒、左手持上開槍、彈，衝入咖啡館內
    ，以球棒朝在櫃檯內之乙○○揮去，乙○○則伸手阻擋，上
    開球棒因而掉入地上，戊○○便拉開槍枝扳機，以槍枝抵住
    乙○○頭部，以此方式恐嚇乙○○，致生危害於安全。乙○○遂舉起西瓜刀作出攻擊戊○○之舉動，並以手撥開槍枝，
    戊○○與乙○○在地上扭打拉扯，在旁之上開咖啡館老闆潘
    寶春、店員陳思傑及翁承賢即上前將戊○○壓制於地上，搶
    下所持之槍彈，並於地上拾獲已擊發之空彈殼1 顆（戊○○
    、乙○○所犯傷害部分，業於偵查中撤回告訴）。嗣經警據
    報前往現場處理時，於同日凌晨3 時30分許，在臺東縣臺東
    市○○路○ 段與桂林北路口附近攔獲戊○○，並經警檢測其
    呼氣酒精濃度，測得0.74mg/l，及扣得上開改造手槍1支（
    含彈匣1個，槍枝管制編號：0000000000號）、改造子彈4顆
    、已擊發空彈殼1顆及鋁製球棒1支。
三、案經臺東縣警察局臺東分局報請臺灣臺東地方法院檢察署檢
    察官偵查起訴。
    理  由
一、證據能力方面：
（一）件卷附之內政部警政署刑事警察局95年8 月10日刑鑑字第
      0950111180號槍彈鑑定書1 份，係該局依檢察機關概括授
      權囑託執行鑑定職務所出具之書面鑑定報告，依刑事訴訟
      法第159條第1項及同法第208條第1項準用同法第206條第1
      項之規定，為傳聞法則之例外，得作為證據。
（二）本案其餘所引用之證據，業經被告戊○○及辯護人在本院
      準備程序時，同意作為本案證據，本院審酌該等證據作成
      時之情況，並不無適當之情形，依刑事訴訟法第159條之5
      第1項規定，認為均有證據能力，合先敘明。
二、認定犯罪事實所憑之證據及理由：
（一）被告於偵查及本院審理中對上開犯行均坦承不諱。
（二）證人即被害人丁○○於警詢中之證詞，足以證明被告有肇
      事後逃逸之犯行。
（三）證人即被害人乙○○於警詢中之證詞，足以證明被告為警
      查獲時，確持有上開槍、彈，及持槍、彈與鋁製球棒恐嚇
      之犯行。
（四）證人翁成賢、陳思傑、潘寶春、潘怡君於警詢中之證詞，
      足以證明被告為警查獲時，確持有上開槍、彈，及持槍、
      彈與鋁製球棒恐嚇乙○○之犯行。
（五）並有臺東縣警察局保安警察隊處理酒後駕車觀察紀錄表及
      呼氣酒精濃度檢測單各1 紙在卷可稽，足以證明被告服用
      酒類，不能安全駕駛動力交通工具之犯行。
（六）扣案之改造手槍1 枝經送內政部警政署刑事警察局鑑定後
      ，認係仿WALTHER廠PPK/S型半自動手槍製造之槍枝，換裝
      土造金屬槍管而成之改造手槍，機械性能良好，可擊發適
      用子彈，認具殺傷力；扣案之改造子彈4 顆，認均係土造
      子彈（具直徑約7.8mm金屬彈頭），採樣1顆試射，可擊發
      ，認具殺傷力；而扣案之空彈殼1 顆，認係土造金屬彈殼
      力等事實，有上開槍彈鑑定書1 份在卷可稽，職是，顯見
      扣案之改造手槍及子彈均具有殺傷力，上開槍、彈應分別
      屬槍砲彈藥刀械管制條例第4條第1項第1款、第2款所規定
      之槍、彈，依同條例第5 條規定，非經中央主管機關許可
      ，不得持有之。
（七）此外，復有道路交通事故現場圖、道路交通事故調查報告
      表（一）、（二）各1 紙、現場相片26幀，及扣案之改造
      手槍1支、改造子彈4顆、空彈殼1顆與鋁製球棒1支在卷可
      稽。
（八）綜合上述各節相互佐證，被告自白其全部犯行，核與事實
      相符，應堪採信。本案雖於上開咖啡館地上拾獲已擊發之
      空彈殼1 顆，然被害人乙○○、證人陳思傑、潘寶春、潘
      怡君及翁承賢均證稱：沒有看到被告開槍，也沒有聽到槍
      擊聲等語，依罪疑惟輕原則，此部分應為被告有利之認定
      ，是本件應認被告未擊發子彈而為恐嚇。本件事證明確，
      被告犯行足堪認定，應依法論科。
三、論罪科刑的理由：
（一）按（修正前）槍砲彈藥刀械管制條例第11條第4 項，未經
      許可持有可發射子彈具有殺傷力之槍枝、子彈，其持有之
      繼續，為行為之繼續，而非狀態之繼續，亦即一經持有該
      槍彈，罪即成立，但其犯罪行為之完結須繼續至持有行為
      終了時為止，有最高法院92年度臺非字第91號判決可參。
      本件被告自95年6 月間起非法持有具殺傷力槍彈之犯行，
      至95年7月19日經警查獲時終了，是其間刑法雖於95年7月
      1 日修正施行，惟被告行為仍應逕行適用現行刑法，無新
      舊法比較問題，合先敘明。
（二）核被告所為，係犯槍砲彈藥刀械管制條例第8條第4項未經
      許可持有可發射子彈具有殺傷力之改造手槍、第12條第4
      項未經許可持有子彈、刑法第185條之3之服用酒類，不能
      安全駕駛動力交通工具、同法第185條之4之駕駛動力交通
      工具肇事，致人受傷而逃逸，及同法第305 條之恐嚇危害
      安全罪。
（三）被告單一之持有槍彈行為，觸犯槍砲彈藥刀械管制條例第
      8條第4項、第12條第4項2罪名，屬想像競合犯，應依刑法
      第55條從一重之未經許可持有可發射子彈具有殺傷力之改
      造手槍罪處斷。
（四）被告所犯上開4 罪間，犯意各別，行為互殊，應分論併罰
      。
（五）本院考量被告前未曾受任何有期徒刑之宣告，有臺灣高等
      法院被告前案紀錄表1 紙附卷可稽，且被告在鵬燁實有限
      公司任職，有正當職業，亦有在職證明書1 紙足憑，其持
      有槍彈之時間非長，所生危害非鉅，參以被害人乙○○業
      已於偵查中表示願意原諒被告，不再追究，權衡被告持有
      本件槍、彈之犯罪情節及其所犯罪名之法定刑責，堪認情
      輕法重，在客觀上足以引起一般之同情，尚值憫恕，雖宣
      告法定最低本刑，猶嫌過重，爰依刑法第59條之規定，酌
      量減輕其刑。
（六）爰審酌被告非法持有具殺傷力槍彈，事後並以該槍彈恐嚇
      他人，且於飲酒後酒精濃度已達以上0.74mg/l，不能安全
      駕駛動力交通工具之程度，仍駕駛自小客車在道路行駛，
      並於駕車肇事後，竟未對被害人施以必要之救護，反逕行
      離去，增加傷者傷勢擴大之風險，惟其素行良好，且已與
      被害人乙○○達成和解，賠償被害人乙○○所受損害，有
      調解書1 紙在卷可稽，暨其坦承犯行之犯後態度等一切情
      狀，分別量處如主文所示之刑，另罰金部分併諭知易服勞
      役之折算標準，以資懲儆。又被告犯罪時間均係在96年4
      月24日以前，所犯之刑法第185條之3服用酒類，不能安全
      駕駛動力交通工具罪、同法第185條之4之駕駛動力交通工
      具肇事，致人受傷而逃逸罪，及同法第305 條恐嚇危害安
      全罪，並無中華民國96年罪犯減刑條例第3 條所列情形，
      爰依該條例第2條第1項第3 款之規定，減其刑期2分之1，
      並與不應減刑之未經許可持有可發射子彈具有殺傷力之改
      造手槍罪所處之刑，定其應執行之刑，並就併科罰金部分
      諭知易服勞役之折算標準。
（七）末查，被告未曾因故意犯罪受有期徒刑以上刑之宣告，此
      有臺灣高等法院被告前案紀錄表1 份在卷可查，其因一時
      失慮，致罹刑章，經此次偵審程序及科刑教訓，當知所惕
      勵而無再犯之虞，本院認為前開宣告之刑，以暫不執行為
      適當，併予宣告緩刑5年，以啟自新。
（八）至被告持有之扣案上開改造手槍1枝（含彈匣1個，槍枝管
      制編號：0000000000號，）及改造子彈3 顆，係屬違禁物
      ，有前揭槍彈鑑定書1份在卷可按，爰依刑法第38條第1項
      第1 款規定宣告沒收之。而被告持以恐嚇所用之鋁製球棒
      1支，係被告所有，供犯罪所用之物，應依刑法第38條第1
      項第2 款之規定宣告沒收。至扣案之經內政部警政署刑事
      警察局試射之彈頭1顆，及空彈殼1顆，均業經發射，不具
      子彈功能，已非屬違禁物性質，亦無從併予宣告沒收，附
      此敘明。
四、適用之法條：
（一）刑事訴訟法第299條第1項前段。
（二）槍砲彈藥刀械管制條例第8條第4項、第12條第4項。
（三）刑法第11條前段、第185條之3、第185條之4 、第305條、
      第55條、第59條、第51條第5款、第42條第3項、第74條第
      1 項第1款、第38條第1項第1款、第2款。
（四）中華民國96年減刑條例第2條第1項第3款、第7條。
（五）刑法施行法第1條之1第1項、第2項。
本案經檢察官丙○○到庭執行職務。
中　　華　　民　　國　　96　　年　　8 　  月    　29　日
                  刑事第四庭    審判長法  官  黃建都
                                      法  官  黃珮茹
                                      法  官  陳君鳳
以上正本證明與原本無異。
如不服本判決應於收受本判決後10日內向本院提出上訴書狀；上
訴書狀應敘述具體理由。未敘述上訴理由者，應於上訴期間屆滿
後20日內向本院補提理由書狀（均須按他造當事人之人數附繕本
）。「切勿逕送上級法院」。
告訴人或被害人對於本判決如有不服，請書具不服之理由狀，請
求檢察官上訴者，其上訴期間之計算係以檢察官收受判決正本之
日期為準。
                                      書記官  洪月甚
中　　華　　民　　國　　96　　年　　9   　月　     4　日
附錄本案所犯法條全文：
刑法第185條之3
服用毒品、麻醉藥品、酒類或其他相類之物，不能安全駕駛動力
交通工具而駕駛者，處1年以下有期徒刑、拘役或3萬元以下罰金
。
刑法第185條之4
駕駛動力交通工具肇事，致人死傷而逃逸者，處6月以上5年以下
有期徒刑。
刑法第305條
以加害生命、身體、自由、名譽、財產之事，恐嚇他人致生危害
於安全者，處2年以下有期徒刑、拘役或3百元以下罰金。
槍砲彈藥刀械管制條例第8條
未經許可，製造、販賣或運輸鋼筆槍、瓦斯槍、麻醉槍、獵槍、
空氣槍或第4條第1項第1 款所定其他可發射金屬或子彈具有殺傷
力之各式槍砲者，處無期徒刑或5年以上有期徒刑，併科新臺幣1
千萬元以下罰金。
未經許可，轉讓、出租或出借前項所列槍枝者，處5 年以上有期
徒刑，併科新臺幣 1 千萬元以下罰金。
意圖供自己或他人犯罪之用，而犯前2項之罪者，處無期徒刑或7
年以上有期徒刑，併科新臺幣1千萬元以下罰金。
未經許可，持有、寄藏或意圖販賣而陳列第1項所列槍枝者，處3
年以上10年以下有期徒刑，併科新臺幣700萬元以下罰金。
第1項至第3項之未遂犯罰之。
槍砲彈藥刀械管制條例第12條
未經許可，製造、販賣或運輸子彈者，處1年以上7年以下有期徒
刑，併科新臺幣500萬元以下罰金。
未經許可，轉讓、出租或出借子彈者，處6月以上5年以下有期徒
刑，併科新臺幣300萬元以下罰金。
意圖供自己或他人犯罪之用，而犯前2項之罪者，處3年以上10年
以下有期徒刑，併科新臺幣700萬元以下罰金。
未經許可，持有、寄藏或意圖販賣而陳列子彈者，處5 年以下有
期徒刑，併科新臺幣300萬元以下罰金。
第1項至第3項之未遂犯罰之。
